【裁判字號】    97,上訴,625
【裁判日期】    970506
【裁判案由】    妨害自由
【裁判全文】
臺灣高等法院臺中分院刑事判決         97年度上訴字第625號
上  訴  人
即  被  告  甲○○
上列上訴人因妨害自由案件，不服臺灣臺中地方法院96年度訴字
第3659號中華民國97年1月4日第一審判決（起訴案號：臺灣臺中
地方法院檢察署96年度偵字第12659號），提起上訴，本院判決
如下：
    主  文
上訴駁回。
    事  實
一、緣丁○○（業經原審就共同以非法方法剝奪人之行動自由部
    分，判處有期徒刑4月、共同傷害部分，判處拘役50日確定
    ）因得知丙○○積欠其老闆甲○○債務，適於96年5月12日
    上午8時許，在台中縣豐原市○○○路公園旁，遇見丙○○
    駕駛車牌號碼G9-7705號自用小客車，乃開車尾隨丙○○至
    苗栗縣三義交流道附近，其間並以電話通知甲○○及甲○○
    之上游廠商陳秋德（業經原審就共同以非法方法剝奪人之行
    動自由部分，判處有期徒刑3月、共同傷害部分，判處拘役
    40日確定）到場，而與甲○○、陳秋德共同基於剝奪他人行
    動自由及傷害之暴力討債犯意聯絡，分別前往三義交流道，
    於同日上午9時許，在該交流道附近，由丁○○、陳秋德將
    丙○○所駕駛之G9-7705號自用小客車攔下，強令丙○○換
    坐該G9-7705號自用小客車後座，由丁○○駕駛該自用小客
    車、陳秋德在該自用小客車內控制丙○○後，通知甲○○欲
    將丙○○押回台中縣豐原市○○○路56-1號陳秋德之計程車
    行，甲○○表示同意，即由丁○○、陳秋德強押丙○○至陳
    秋德之計程車行，甲○○亦隨後趕到，陳秋德即喝令丙○○
    交出身上所有財物，當丙○○自其皮夾內取出現金新台幣（
    下同）1萬元時，丁○○除取走該1萬元外，另自丙○○皮夾
    內取出丙○○所有之台中商業銀行、華南商業銀行提款卡各
    1張，逼迫丙○○說出提款卡密碼，丙○○尚在猶豫，且甲○○、陳秋德、丁○○亦對丙○○會算債務之態度不滿，即
    由丁○○持陳秋德所有、放置車行內之球棒1支，毆打丙○○頭部、背部，致丙○○受有頭部挫傷併後枕部頭皮下血腫
    、後上背肩岬部挫傷併瘀青血腫之傷害，丙○○不得已說出
    提款密碼，並答應籌款解決，隨即打電話向友人陳煥政求助
    ，陳煥政接聽丙○○電話後，查覺丙○○語氣有異，乃假意
    要其至辦公室協商。嗣甲○○、陳秋德、丁○○即分乘2輛
    計程車強押丙○○，於同日中午12時30分許抵達台中市○○
    區○○路205-2號陳煥政辦公室後，陳煥政即藉機打電話報
    警，為警於同日下午1時許，在陳煥政上開辦公室查獲，並
    在台中縣豐原市○○○路56-1號陳秋德之計程車行，扣得上
    開球棒1支、現金1萬元及台中商業銀行、華南商業銀行提款
    卡各1張（現金1萬元及提款卡2張業已發還丙○○）。
二、案經丙○○訴由台中市警察局第六分局報請台灣台中地方法
    院檢察署檢察官偵查起訴。
    理    由
壹、證據能力之說明
    按被告以外之人於審判外之陳述，雖不符刑事訴訟法第159
    條之1至第159條之4之規定，然經當事人於審判程序同意作
    為證據，法院審酌該言詞陳述作成時之情況，認為適當者，
    亦得為證據；當事人、代理人或辯護人於法院調查證據時，
    知有刑事訴訟法第159條第1項不得為證據之情形，而未於言
    詞辯論終結前聲明異議者，視為有前項之同意，刑事訴訟法
    第159條之5定有明文。經查本案檢察官、上訴人即被告（下
    稱被告）甲○○，於本院均未爭執本判決所引用之下列各項
    證據之證據能力，復未於言詞辯論終結前聲明異議，本院審
    酌各該陳述作成時之情況，並無違法取證之瑕疵，認以之作
    為證據為適當，揆諸上開規定，應認下列各項證據均有證據
    能力，此先予敘明。
貳、實體之說明：
一、訊據被告甲○○固坦承於96年5月12日上午，與告訴人丙○○在台中縣豐原市○○○路56-1號陳秋德之計程車內協商債
    務，協商過程中丁○○曾持球棒毆打丙○○，丙○○曾交出
    現金1萬元及提款卡2張，其後並與丁○○、陳秋德、丙○○
    至台中市○○區○○路205-2號陳煥政辦公室等情，惟矢口
    否認有何犯行，辯稱：係丁○○打電話通知伊找到丙○○，
    要伊攜帶丙○○之借款資料至三義交流道附近，伊即開車前
    往，接近三義交流道時，丁○○又通知伊至台中縣豐原市○○○路56-1號車行，伊即開車至該車行，在該車行內伊授權
    丁○○與丙○○對帳，丙○○表示帳目不符，並大小聲，丁○○即拿球棒毆打丙○○，對帳完後丙○○說要找朋友借錢
    ，伊等才到陳煥政處，1萬元是伊到車行時即看到在桌上，
    提款卡是丙○○在車行自己拿出來，伊未妨害丙○○行動自
    由，亦無傷害丙○○云云。惟查：
(一)、告訴人丙○○於偵查中、原審及本院均經傳喚而未到庭，惟
    其於警詢時即明確證稱伊被暴力討債，於96年5月12日上午9
    時許，伊駕駛G9-7705號自小客車行經苗栗縣三義交流道時
    ，被2輛自用小客車攔下，叫伊下車，其中1名男子要伊改坐
    伊車後座，共3名男子控制伊行動至台中縣豐原市○○○路
    中華幼稚園旁之計程車行，進入車行後，陳秋德即大聲叫伊
    拿出身上所有財物，伊從皮夾拿出現金1萬元，丁○○就一
    把搶過去，並拿走伊皮夾找出2張提款卡（1張台中商銀、1
    張華南銀行），逼迫伊說出提款卡密碼，伊還在猶豫時，陳
    秋德、丁○○即拿球棒、木棍開始毆打伊，伊只好告訴他們
    密碼，之後又強迫伊向朋友借錢，伊打電話向朋友求救，並
    騙他們至台中市○○區○○路205-2號取款，朋友瞭解狀況
    後向台中市警察局第六分局勤務中心報案，警方於同日下午
    1時許將伊救出，並帶回派出所，伊與甲○○之債務糾紛約
    有100萬元，同日17時15分許，伊至台中市○○區○○路合
    作金庫銀行透過ATM查詢，餘額並無減少，對方應沒有提領
    伊現金等語（見96年度偵字第12659號偵查卷第30至35頁）
    ，其中所證打電話予陳煥政及為警查獲等情節，核與證人陳
    煥政於警詢時所證：96年5月12日上午10時許，伊朋友丙○○打伊手機，暗示被人控制行動需立即調錢解決，伊問丙○○現人在何處，對方不願告訴伊，伊只能虛與委蛇，請他們
    來台中市○○區○○路205-2號協商，他們約中午12點半到
    達伊辦公室拿錢，伊於中午12時32分打電話向台中市警察局
    第六分局勤務中心報案等語（見同上偵查卷第36至37頁）；
    及於偵查中所證：丙○○於95年5月12日打電話向伊借錢，
    伊感覺到丙○○可能出事，就表示有什麼事到伊辦公室談，
    後來丙○○與在場3名被告一起到伊辦公室，伊看到丙○○
    身體受傷，頭部被打1個包，喊背部痛，臉部無外傷。這3人
    中有2人伊不認識，只認識甲○○，伊意識到丙○○被修理
    ，即藉故離開打電話向台中市警察局第六分局報案。丙○○
    在電話中語焉不詳，好像被控制等語（見同上偵查卷第117
    、119頁）大致相符。依常情，告訴人丙○○當時如係同意
    且自願前往台中縣豐原市○○○路56-1號陳秋德之計程車行
    協商債務，則由其自行駕駛所有之G9-7705號自用小客車至
    車行即可，何必由共同被告丁○○駕駛該自用小客車，搭載
    丙○○及共同被告陳秋德，再由丁○○委由他人開回己車？
    又告訴人丙○○於警詢時自承伊積欠被告甲○○約100萬元
    債務，而伊在車行內僅交出現金1萬元，顯已無力清償全部
    債務，參諸被告甲○○及共同被告陳秋德、丁○○嗣又強押
    告訴人丙○○至台中市○○區○○路205-2號陳煥政辦公室
    欲處理債務，足證共同被告丁○○之所以持球棒毆打告訴人
    丙○○，意在逼討債務。
(二)、共同被告陳秋德於警詢時亦已供承：96年5月12日9時許，伊
    坐計程車與丁○○開車，在苗栗縣三義交流道前，前後包抄
    攔查，強押丙○○至台中縣豐原市○○○路56-1號，是丁○○持球棒毆打丙○○頭部及背部，並拿走丙○○現金1萬元
    及華南銀行、台中商銀提款卡2張，逼迫說出2張提款卡密碼
    等語（見同上偵查卷第14至15頁）；共同被告丁○○於警詢
    時亦供承：96年5月12日9時許，伊與1不知名計程車司機載
    陳秋德共2輛車，在苗栗縣三義交流道前，前後包抄攔查，
    強押丙○○至台中縣豐原市○○○路56-1號，伊有持棍棒毆
    打丙○○，並拿取現金1萬元及華南銀行、台中商銀提款卡2
    張，逼迫丙○○說出密碼，因丙○○拿出的錢不夠，伊生氣
    就毆打丙○○，伊持球棒毆打丙○○頭部及背部，伊係在台
    中縣豐原市○○○路公園旁遇見丙○○即一路跟蹤，並打電
    話通知甲○○、陳秋德，丙○○說朋友在台中市○○區○○
    路205-2號，答應幫忙處理債務，伊等到達不久即為警查獲
    等語（見同上偵查卷第21至23頁），與告訴人丙○○上開證
    述大致相符，足見丙○○上開證述非虛，被告甲○○及共同
    被告陳秋德、丁○○確有強押告訴人丙○○，並以暴力逼討
    債務之情事。
(三)、被告甲○○與共同被告陳秋德、丁○○既強押告訴人丙○○
    於先，並由共同被告丁○○持球棒毆傷告訴人丙○○逼討債
    務於後，而告訴人丙○○並未積欠共同被告陳秋德、丁○○
    債務，此亦為被告自承在卷，而共同被告陳秋德於偵查中復
    供陳丁○○持以毆打丙○○之球棒係伊所有（見同上偵查卷
    第68頁），且強押丙○○以暴力討債之地點又係在陳秋德之
    車行內，可知共同被告陳秋德、丁○○參與強押告訴人丙○○暴力討債，係受被告甲○○之邀，被告甲○○與陳秋德、
    丁○○於強押告訴人之初，就暴力討債一節即已有共識，何
    況甲○○及陳秋德2人於丁○○持球棒毆打丙○○時亦均在
    場目睹，除未阻止、任由丁○○施暴以使丙○○說出密碼外
    ，之後復再與丁○○、陳秋德強押丙○○至陳煥政辦公室，
    故其間雖僅由共同被告丁○○持球棒毆傷丙○○，惟被告甲○○、共同被告陳秋德與丁○○就暴力討債一節既有犯意聯
    絡及行為分擔，自應共負傷害罪責。
(四)、此外並有球棒1支扣案，及台中市警察局扣押物品目錄表、
    贓物認領保管單各1份、丙○○之診斷證明書1紙、照片8張
    附卷（見同上偵查卷第46頁、第49至55頁）可稽，被告所辯
    無非飾卸之詞，不足採信，本案事證明確，被告犯行洵堪認
    定。
二、核被告甲○○所為，係犯刑法第302條第1項之剝奪他人行動
    自由罪及同法第277條第1項之傷害罪。被告與丁○○、陳秋
    德3人就所犯上開2罪，均有犯意聯絡及行為分擔，為共同正
    犯。被告所犯上開2罪間，犯意各別，行為互殊，應予分論
    併科。原審因而依刑法第28條、第277條第1項、第302條第1
    項、第41條第1項前段、第38條第1項第2款，刑法施行法第1
    條之1第1項、第2項前段，並審酌被告強押告訴人以暴力逼
    討債務，危害社會治安，告訴人受傷情況、被告迄未與告訴
    人達成和解並賠償損害，及否認犯行之態度、告訴人確有積
    欠被告債務，及被告控制告訴人行動自由之時間非短等一切
    情狀，就被告共同以非法方法剝奪人之行動自由部分，量處
    有期徒刑4月，如易科罰金，以新台幣1仟元折算1日；就被
    告共同傷害人之身體部分，量處拘役40日，如易科罰金，以
    新台幣1仟元折算1日，扣案之球棒1支沒收，其認事用法並
    無不當，量刑亦屬妥適。被告上訴意旨以上開情詞否認犯行
    ，指摘原判決不當，自無理由，應予駁回。
據上論斷，應依刑事訴訟法第三百六十八條，判決如主文。
本案經檢察官乙○○到庭執行職務。
中    華    民    國    97    年    5     月    6     日
            刑事第十庭  審判長法  官  林  照  明
                              法  官  蔡  名  曜
                              法  官  郭  瑞  祥
上列正本證明與原本無異。
妨害自由部份得上訴
如不服本判決應於收受送達後十日內向本院提出上訴書狀，其未
敘述上訴之理由者並得於提起上訴後十日內向本院補提理由書（
須附繕本）。
                              書記官  李  妍  嬅
中    華    民    國    97    年    5     月    6     日
附錄本案論罪科刑法條全文
刑法第277條第1項：
傷害人之身體或健康者，處三年以下有期徒刑、拘役或一千
元以下罰金。
刑法第302條第1項：
私行拘禁或以其他非法方法，剝奪人之行動自由者，處五年以下
有期徒刑、拘役或三百元以下罰金。


司法院資訊處製作；財團法人民間司法改革基金會備份。
